臺灣高等法院刑事判決　　　　　　　　　　　　　九十三年度上訴字第一０一八號
　　上　訴　人　臺灣基隆地方法院檢察署檢察官
　　被　　　告　甲○○
　　指定辯護人　游開雄律師
右上訴人因被告強盜案件，不服臺灣基隆地方法院九十二年度訴字第四六六號，中華
民國九十三年一月三十日第一審判決（起訴案號：臺灣基隆地方法院檢察署九十二年
度偵字第七一七號），提起上訴，本院判決如左：
    主  文
上訴駁回。
    理  由
一、公訴意旨略以：被告甲○○意圖為自己不法所有，於民國九十一年八月二十一日
    上午五時許，持西瓜刀一把（未扣案），與另一不詳姓名、年籍之男子共同騎乘
    車號不詳機車，沿基隆巿安樂路一段行駛，尋找目標以便伺機強盜。行經安樂路
    一段一九八號前時，見乙○○單身一人，認為有機可趁，持西瓜刀架在乙○○脖
    子上，至使不能反抗，強盜其所有之皮包一只（內有
    保卡、現金新台幣二千餘元及ＭＯＴＯＲＯＬＡ牌八０八八型式、門號0000
    000000、序號000000000000000號手機一支），得手後共
    同騎乘機車逃離現場。嗣被告甲○○於同日上午六時許，將前揭強盜所得之手機
    ，以新台幣三千元抵押予不知情之友人徐嘉翎，經警循該手機之序號查悉上情，
    因認被告涉犯刑法第三百三十條之加重強盜罪嫌。
二、按犯罪事實應依證據認定之，無證據不得推定其犯罪事實，又不能證明被告犯罪
    者，應諭知被告無罪之判決，刑事訴訟法第一百五十四條第二項、第三百零一條
    第一項分別定有明文。而事實之認定，應憑證據，如未發現相當證據或證據不足
    以證明，自不能以推測或擬制之方法，為裁判基礎（最高法院四十年臺上字第八
    六號判例參照）。再認定不利於被告之事實，須依積極證據，苟積極證據不足為
    不利於被告事實之認定時，即應為有利於被告之認定，更不必有何有利之證據（
    最高法院三十年上字第八一六號判例參照）；又所謂「積極證據足以為不利被告
    事實之認定」係指據為訴訟上證明之全盤證據資料，在客觀上已達於通常一般之
    人均不致於有所懷疑，而得確信被告確曾犯罪之程度，若未達到此一程度，而有
    合理懷疑之存在時，即無從為有罪之認定（最高法院七十六年臺上字第四九八六
    號判例參照）。
三、本件公訴人認被告甲○○涉犯加重強盜罪嫌，係以被害人乙○○之指訴及證人徐
    嘉翎之證述，暨卷附之序號000000000000000號手機使用之行動
    電話門號資料為其論據。訊據被告堅決否認有何公訴人所指之加重強盜犯行，辯
    稱：我未交付手機予徐嘉翎，我未參與該次加重強盜犯行等語。經查：
(一)被害人乙○○於原審指稱：「當天早上四點五十分到案發地點，知道有兩個人，
    一個人坐在機車上，一個人下來搶。當時皮包是勾在我的左手肘，搶匪從後面一
    手勒住我的脖子，手上拿一把刀，另一手就從我身後把皮包搶走，沒有看到搶匪
    的正面，搶走後我回頭看，兩人立刻騎機車逃走，搶匪頭上戴東西，面貌、身高
    均不知道，被搶皮包內有郵局存摺、印章、提款卡、ＭＯＴＯＲＯＬＡ銀色手機
    、現金兩千多元、鑰匙、銅板等物。無法指認何人行搶」等語，被害人乙○○雖
    能明確陳述其遭二名機車騎士行搶之詳情，然被害人乙○○突遭犯嫌由後方行搶
    ，而未能清楚辨識犯嫌容貌或特徵，其於警詢及原審均無法明確指認犯嫌確為何
    人，故尚難以被害人乙○○之指述，遽認被告即為本件犯嫌之一。
(二)證人徐嘉翎於警詢時證稱：「綽號嘉偉（即被告）在九十一年八月二十一日上午
    六時許天剛亮時，打電話給我說身上沒有錢要向我借錢，我約嘉偉到仁二路、愛
    四路彰化銀行前談，他到了之後向我借三千元，然後把該手機押在我這邊三天，
    如果沒還錢，手機就給我」等語，於原審仍證稱：「行動電話（ＭＯＴＯＲＯＬ
    Ａ牌八０八八型式）是被告在愛四路彰化銀行附近交給我，因為被告曾向我借三
    千元，細節以警訊筆錄較正確」等語，並有序號00000000000000
    0號手機使用之行動電話門號資料一紙、徐嘉翎持有之ＭＯＴＯＲＯＬＡ牌八０
    八八型式手機序號照片一張為憑。然證人徐嘉翎係於九十一年九月五日前往警局
    做證，距其出借三千元予被告已有相當時日，證人徐嘉翎能否正確記憶其出借三
    千元之日期，已有可疑，且依卷附行動電話通聯記錄觀之，ＭＯＴＯＲＯＬＡ牌
    八０八八型式行動電話（手機序號000000000000000號，最後一
    碼為檢查碼，故與序號000000000000000號最後一碼不同）自九
    十一年八月二十三日起至同月二十四日止均由門號0000000000之行動
    電話使用中，迄至同月二十五日二時三十一分前開行動電話始由證人徐嘉翎當時
    使用之門號0000000000行動電話使用，此有台灣大哥大股份有限公司
    門號0000000000雙向通聯資料查詢、門號0000000000雙向
    通聯資料各一份在卷可考（見偵查卷第三三至三八頁），換言之，證人徐嘉翎若
    於ＭＯＴＯＲＯＬＡ牌八０八八型式行動電話遭強盜後不久即取得行動電話，為
    何自八月二十三日起至八月二十四日止其持有該ＭＯＴＯＲＯＬＡ牌八０八八型
    式行動電話期間，行動電話係由0000000000門號使用中，是證人徐嘉
    翎前開證述取得手機之時間即有違誤，實則證人徐嘉翎應係於八月二十五日始取
    得該ＭＯＴＯＲＯＬＡ牌八０八八型式行動電話。
(三)至九十一年八月二十三日起至八二十四日止均由門號0000000000之行
    動電話使用，證人黃秋戉於警詢、偵查及原審調查時均證稱：「門號00000
    00000行動電話於九十一年八月期間係由案外人朱宏亮使用中」等情（見偵
    查卷第十七、九五頁、原審九十二年十二月四日、九十三年一月六日審理筆錄）
    ，雖證人朱宏亮於原審調查時否認其有使用門號0000000000行動電話
    之情（見原審九十三年一月六日審理筆錄），雖然因此部分之事實攸關證人朱宏
    亮是否涉嫌犯罪，證人朱宏亮之證述，或有所閃避，但畢竟無法證明與被告有何
    牽連，是證人黃秋戉、朱宏亮之上開證述，亦難資為不利被告之認定。
(四)綜上所述，被告甲○○係於九十一年八月二十五日凌晨二時三十一分前某時，始
    將被害人乙○○遭強盜之ＭＯＴＯＲＯＬＡ牌八０八八型式行動電話交付予證人
    徐嘉翎，距案發之時已有四日，至被告取得該ＭＯＴＯＲＯＬＡ牌八０八八型式
    行動電話原因為何？係自案外人朱宏亮或其他不詳人士處收受之贓物？或參與強
    盜犯行而取得？或因其他原因取得？其原因非僅一端，自難單憑被告將ＭＯＴＯ
    ＲＯＬＡ牌八０八八型式行動電話交付予證人徐嘉翎之事實，遽行推測被告涉犯
    本件加重強盜犯行。公訴人所舉之證據不足以證明被告犯罪，此外復查無其他證
    據證明被告確有公訴人所指之加重強盜犯行，不能證明被告犯罪，依法自應諭知
    無罪之判決。
四、公訴人之上訴意旨雖以：「(1)被害人乙○○所有遭搶之ＭＯＴＯＲＯＬＡ牌、八
    八八型式、序號00000000000000號手機，確係被告甲○○持
    向友人徐嘉翎質借新台幣三萬元，因此為徐嘉翎所持有使用等情狀，已據證人徐
    嘉翎迭於警訊、偵訊及審理時證稱在卷。雖證人徐嘉翎因歷時久遠而導致所證述
    取得上開行動電話之時間先後有所不一，然自被告處取得該遭搶之行動電話一節
    ，是為證人徐嘉翎所確認，足見被告斯時對於該行動電話具有使用支配之權利。
    (2)再參以證人黃秋戉結證稱，朱宏亮曾經以00000000門號 (即前述
    ＭＯＴＯＲＯＬＡ牌、八八八型）打電話給伊，就是要叫黃秋戉駕車去搭載被
    告甲○○、朱宏亮及邱柏晴等語，顯見被告與朱宏亮應為熟識之友人，則相互使
    用前述遭搶之行動電話，並不違反常情。(3)另審酌被告於警、偵訊及審理時均矢
    口否認曾經持有過該遭搶之行動電話，果如原審判決所是認，係自案外人朱宏亮
    處或其他不詳人士處所收受之贓物，則被告儘可於長期之偵審過程中加以說明，
    何以一再推託辯稱未曾交付行動電話予證人徐嘉翎，亦有悖於事理。(4)況被告於
    九十一年八月十六日凌晨一時十分許，曾與友人邱柏晴共騎一部車號不詳之機車
    ，在基隆市○○區○○路一八一號對面之停車場前，尾隨行人黃梃林至黑暗無人
    處，且趁黃梃林不及防備之際，由甲○○下車搶走黃梃林之皮包（內有ＮＯＫＩ
    Ａ牌３３１０型紅色行動電話一隻、信用卡五張、金融卡一張、
    等物），得手後由邱柏晴騎乘機車接應逃離現場，並將所搶得之行動電話交付不
    知情之黃秋戉使用等情，此有臺灣基隆地方法院九十二年度訴緝字十六號判決書
    一份在卷可稽，該次搶奪之時間、方式及手段，要與本案被害人所陳述遭強盜之
    過程如出一轍，甚至事後就搶得之贓物即行動電話之處理，更無不同，益徵被告
    所辯之不足採信」等語。惟查：依證人徐嘉翎之證述，被告固曾將被害人遭盜取
    之手機交付予證人徐嘉翎，然依上開通聯紀錄資料所示，證人徐嘉翎係於九十一
    年八月二十五日曾使用該手機，是被告交付該手機之時間應係在九十一年八月二
    十五日，而非證人徐嘉翎所證述之九十一年八月二十一日，證人徐嘉翎所證述交
    付之時間與事實有所出入，況被告交付該手機予證人徐嘉翎之日距被害人遭盜之
    日，已有四日之久，該四日內復有他人即朱宏亮使用該手機，則該手機遭搶後係
    先由朱宏亮持有使用，嗣再由被告持有並交付予證人徐嘉翎，被告並非直接取得
    該手機之人，其間已有朱宏亮介入，且因證人朱宏亮、被告均否認持有該手機，
    被告嗣後因何種原因而取得該手機，已難以查證，然既無任何積極證據足以證明
    被告與朱宏亮間有何強盜之犯意聯絡，即難認被告確犯本件強盜犯行；又被告與
    朱宏亮是否熟識，及被告何以未能坦承供出手機之來源，均與被告是否確犯本件
    強盜犯行均無證據上之關聯性，再者，被告縱與邱柏晴曾共犯搶奪犯行，並經判
    處罪刑確定，然亦難單憑被告之前曾與邱柏晴共犯搶奪犯行，其搶奪之手法與本
    件強盜犯行雷同，遽以臆測推認被告必犯本件強盜犯行；本院復函請原承辦警察
    機關即基隆市警察局第四分局繼續依據該行動電話之發、收話情形及發、收話人
    之身分予以反向追查九十一年八月二十三日起實際使用該手機之人，然據復以：
    「．．．0000000000號行動電話在九十一年八月間究係何人所使用，
    因民營通訊公司通聯紀錄保存期限為六個月，致無法調閱通聯紀錄續予追查。三
    、案俟本分局另查明0000000000號行動電話真實使用人後，再行函請
    台灣基隆地檢署偵辦」，此有基隆市警察局第四分局九十年七月三日基警分四刑
    字第０九三００一０一四九號函一紙在卷可稽，故本案純因警方過於相信證人徐
    嘉翎所證述之被告係於案發後之一小時內即將該手機交付予證人徐嘉翎，而輕率
    認定本案強盜犯行必為被告所為，疏未就其他通聯紀錄等事證詳予追查，致迄今
    該手機於案發後之數日內之實際使用人為何人亦難以釐清，本件既不能證明被告
    犯罪，原審因而諭知被告無罪之判決，經核並無不合，公訴人上訴意旨猶執前詞
    ，據以指摘原判決不當，求予撤銷改判，為無理由，應駁回其上訴。
據上論斷，應依刑事訴訟法第三百六十八條，判決如主文。
本案經檢察官賴俊雄到庭執行職務。
中　　　華　　　民　　　國　　九十三　　年　　　八　　　月　　 十一 　　日
                              臺灣高等法院刑事第二十四庭
                                  審判長法  官  陳  貽  男
                                        法  官  陳  憲  裕
                                        法  官  徐  世  禎
右正本證明與原本無異。
如不服本判決，應於收受送達後十日內向本院提出上訴書狀，其未敘述上訴之理由者
並得於提起上訴後十日內向本院補提理由書（均須按他造當事人之人數附繕本）。
                                        書記官  陳  玲  憶
中　　　華　　　民　　　國　　九十三　　年　　　八　　　月　　 十二 　　日
